【裁判字號】    99,台上,6012
【裁判日期】    990930
【裁判案由】    偽造文書
【裁判全文】
最高法院刑事判決            九十九年度台上字第六０一二號
上  訴  人  台灣高等法院檢察署檢察官
上  訴  人
即  被  告  甲○○
選任辯護人  謝天仁律師
上列上訴人等因被告偽造文書案件，不服台灣高等法院中華民國
九十七年十二月三十日第二審判決（九十七年度上訴字第六００
二號，起訴案號：台灣台北地方法院檢察署九十七年度偵字第六
四三二號），提起上訴，本院判決如下：
    主  文
上訴駁回。
    理  由
按刑事訴訟法第三百七十七條規定，上訴於第三審法院，非以判
決違背法令為理由，不得為之。是提起第三審上訴，應以原判決
違背法令為理由，係屬法定要件。如果上訴理由書狀並未依據卷
內訴訟資料，具體指摘原判決不適用何種法則或如何適用不當，
或所指摘原判決違法情事，顯與法律規定得為第三審上訴理由之
違法情形，不相適合時，均應認其上訴為違背法律上之程式，予
以駁回。本件原判決係以依刑事訴訟法第三百五十條、第三百六
十一條、第三百六十二條、第三百六十七條規定，不服地方法院
之第一審判決而上訴者，須提出上訴書狀，並應敘述具體理由，
為上訴必備之程式；其所提出之書狀未敘述上訴理由，或僅曾以
言詞陳述上訴理由者，均應於上訴期間屆滿後二十日內補提理由
書於第一審法院。第一審法院經形式審查，認逾期未補提上訴理
由者，應定期間先命補正；逾期未補正者，為上訴不合法律上之
程式，應以裁定駁回。倘已提出上訴理由，但所提非屬具體理由
者，則由第二審法院以上訴不合法律上之程式，判決駁回。而所
謂具體理由，必係依據卷內既有訴訟資料或提出新事證，指摘或
表明第一審判決有何採證認事、用法或量刑等足以影響判決本旨
之不當或違法，而構成應予撤銷之具體事由，始克當之（例如：
依憑證據法則具體指出所採證據何以不具證據能力，或依憑卷證
資料，明確指出所為證據證明力之判斷如何違背經驗、論理法則
）；倘僅泛言原判決認定事實錯誤、違背法令、量刑失之過重或
輕縱，而未依上揭意旨指出具體事由，或形式上雖已指出具體事
由，然該事由縱使屬實，亦不足以認為原判決有何不當或違法者
（例如：對不具有調查必要性之證據，法院未依聲請調查亦未說
明理由，或援用證據不當，但除去該證據仍應為同一事實之認定
），皆難謂係具體理由，俾與第二審上訴制度旨在請求第二審法
院撤銷、變更第一審不當或違法之判決，以實現個案救濟之立法
目的相契合。第一審判決以上訴人即被告甲○○行使偽造私文書
之犯行，罪證明確，因而論以甲○○行使偽造私文書罪刑。甲○
○不服，提起第二審上訴，其理由略以：第一審對於中亞興業股
份有限公司（下稱中亞公司）參與合作製造銷售乙節，未詳加調
查，且證人洪文文所述不實，其認定事實，及證據採用，均於法
不合等語；而檢察官亦不服第一審判決，其第二審上訴意旨則指
甲○○係分別偽造二份有效成分分析報告表，再先後傳真行使，
應屬「連續犯」，第一審判決誤為「接續犯」。且陳某犯後，推
諉卸責，毫無悔意，一審判決量刑太輕等語。然查本案乃甲○○
冒用中亞公司職員黃秋茂名義，製作有效成分分析報告表，與該
中亞公司是否參與製作銷售Percetal消毒水無涉，第一審就此無
關事項，自無調查必要，甲○○上訴意旨指第一審法院未詳加調
查，及空言指洪文文所述不實等節，均係未依卷內資料而為指摘
，於法不合。又第一審判決理由內已說明「數行為於同時同地或
密切接近之時地實施，侵害同一之法益，各行為之獨立性極為薄
弱，依一般社會健全觀念，在時間差距上，難以強行分開，在刑
法評價上，以視為數個舉動之接續施行，合為包括之一行為予以
評價，較為合理，則屬接續犯，而為包括之一罪」。甲○○於民
國九十六年四月十六日，提出來源不明之測試數據底稿，指示不
知情之洪文文繕打「黃秋茂」名義、製作系爭二份Percetal消毒
水有效成分分析報告表，並於當日陸續傳真予杏昌生技股份有限
公司（下稱杏昌公司），核係一行使偽造私文書犯行之數個舉動
之接續行為，依上開說明，應以接續犯論。並已於量刑理由內說
明審酌甲○○係專科畢業學歷，具有化工專業知識，竟假借黃秋
茂名義出具偽造之檢驗報告，其犯罪手段惡劣，且始終否認犯行
，毫無悔意及渠前無犯罪紀錄等一切情狀。則檢察官上訴意旨顯
係就第一審判決已詳加論述及審酌之事項，而為爭執，既未指原
判決所為審酌論斷有何悖於論理法則或有如何不當情形。因認檢
察官及甲○○之上訴，依上開說明，均不能認係屬刑事訴訟法第
三百六十一條第二項所稱之「具體理由」，渠等之上訴為不合法
，乃不經言詞辯論，予以判決駁回。就形式上觀察，原判決要無
採證認事違背經驗法則、論理法則或理由不備等違背法令之情形
。本件由案發當時甲○○所任職之大桔有限公司（下稱大桔公司
）售予杏昌公司之Percetal消毒水，實際係由怡輝有限公司所生
產製造，而掛名製造商為中亞公司，並貼附該公司標籤等情，此
為甲○○所不否認，並為第一審判決確認之事實。況證人即任職
中亞公司之黃秋茂於偵、審中到庭結證，就本件西元二００五年
四月十六日、製表人黃秋茂之二份Percetal有效成分分析報告表
，亦一再否認係伊所檢測、製作，並經另證人即原擔任大亞公司
實驗室品管研發主管之蔡倉吉於第一審審理時供證屬實。則原判
決以甲○○本件犯行之成立與中亞公司有否參與Percetal之製造
銷售無關，乃認其欠缺調查必要性，尚無不合。而洪文文就上開
分析報告究係渠經甲○○指示，或由甲○○自行傳真予杏昌公司
乙節，雖於偵、審中先後所供不一。然第一審判決對此已說明洪
女之供證可以採信之理由甚詳，要無悖於經驗與論理法則可言。
又依上開二紙Percetal消毒水之有效成分分析報告表，其上日期
均載為二００五年四月十六日，第一審判決事實因之亦認甲○○
係於二００五年四月十六日，在台北縣汐止市○○路○段三六九
巷十二號三樓大桔公司辦公室內，提出依據不明成分檢測數據，
指示不知情之洪文文繕打該報告，並要洪女於同日「接續」傳真
至杏昌公司，使該公司誤信該些Percetal消毒水已經檢驗無誤，
足生損害於黃秋茂及杏昌公司等情，且於理由內詳予說明甲○○
同時、同地所為二「行使」偽造私文書犯行，係屬「接續犯」之
理由。復於量刑理由內就甲○○本件行為所生之危害、事後未坦
承犯行之態度及其尚無前科等情狀，詳加敘明依刑法第五十七條
各款規定予以審酌之情形。則原判決以檢察官與甲○○所持上開
第二審上訴之理由，分別係就第一審判決已詳加論述、審酌之事
項，徒憑己見，再事爭執及為不同評價，乃認其非屬刑事訴訟法
第三百六十一條第二項所稱之「具體理由」，亦無不合。是檢察
官與甲○○之上訴意旨仍執陳詞，分別以上情指摘原判決違背法
令，核與法律規定得為第三審上訴理由之違法情形，不相適合。
而渠等其餘上訴意旨，既非就原判決關於其等之第二審上訴理由
並非具體之論斷而為指摘，甲○○且為單純事實之爭執，均不能
認係適法之第三審上訴理由。依上開說明，渠等之上訴均違背法
律上之程式，俱應予駁回。
據上論結，應依刑事訴訟法第三百九十五條前段，判決如主文。
中    華    民    國  九十九  年    九    月   三十   日
                      最高法院刑事第十二庭
                          審判長法官  黃  一  鑫
                                法官  張  春  福
                                法官  林  勤  純
                                法官  陳  國  文
                                法官  宋  明  中
本件正本證明與原本無異
                                      書  記  官
中    華    民    國  九十九  年    十    月    七    日
                                                      Ｅ

司法院資訊處製作；財團法人民間司法改革基金會備份。
